【裁判字號】    97,交聲,405
【裁判日期】    980206
【裁判案由】    聲明異議
【裁判全文】
臺灣嘉義地方法院交通事件裁定         97年度交聲字第405號
原處分機關  交通部公路總局嘉義區監理所嘉義市監理站
異  議  人
即受處分人  甲○○
上列受處分人因違反道路交通管理處罰條例事件，對於交通部公
路總局嘉義區監理所嘉義市監理站中華民國97年10月16日所為之
裁決處分（處分案號：嘉監義裁字第裁76－Ｌ00000000號）聲明
異議，本院裁定如下：
    主  文
原處分關於罰鍰及吊扣駕駛執照部分均撤銷。
前項撤銷部分，甲○○不罰。
    理  由
一、原處分意旨略以：本件異議人即受處分人甲○○於民國97年
    6月11日凌晨3時30分許，駕駛車牌號碼5093－UJ號自用小客
    車，行經嘉義縣民雄鄉牛稠溪時，經警查獲測得異議人吐氣
    所含酒精濃度為每公升0.64毫克，超過0.55毫克以上，並以
    其酒精濃度超過規定標準製單舉發，而於97年10月16日依道
    路交通管理處罰條例第35條第1項第1款等規定，裁處異議人
    罰鍰新臺幣（下同）4萬9,500元、吊扣駕駛執照12個月、施
    以道安講習等處分。
二、聲明異議意旨略以：伊以駕駛大貨車為業，倘吊扣駕駛執照
    12個月，將因此失去工作，而使一家五口生計陷入困難，希
    望撤銷罰鍰處分及不予吊扣大貨車駕駛執照等語。
三、按汽車駕駛人飲用酒類後，其吐氣所含酒精濃度超過每公升
    0.25毫克以上者，不得駕車，為道路交通安全規則第114條
    第2款所明訂。汽車駕駛人駕駛汽車經測試檢定酒精濃度超
    過規定標準者，處1萬5千元以上6萬元以下罰鍰，並當場移
    置保管該汽車及吊扣其駕駛執照1年，道路交通管理處罰條
    例第35條第1項第1款定有明文。同條例第24條第1項並規定
    ：汽車駕駛人，有第35條第1項規定之情形者，應接受道路
    交通安全講習。次按94年12月14日修正、95年3月1日施行前
    之道路交通管理處罰條例第68條原規定「汽車駕駛人，因違
    反本條例及道路交通安全規則之規定，受吊扣或吊銷駕駛執
    照處分時，吊扣或吊銷其持有各級車類之駕駛執照」，修正
    後則刪除「吊扣」之規定，改為「汽車駕駛人，因違反本條
    例及道路交通安全規則之規定，受吊銷駕駛執照處分時，吊
    銷其持有各級車類之駕駛執照」，其修正理由係舊法將違法
    或違規駕駛人所持有各級車類之駕駛執照一併吊扣，失之過
    酷，影響人民工作及生活甚鉅，故依修正後之該條規定，受
    吊扣駕駛執照處分時，僅能吊扣違規當時所駕車類之駕駛執
    照，不再吊扣其持有各級車類之駕駛執照，僅於受吊銷駕駛
    執照處分時，始吊銷其持有各級車類之駕駛執照。至上開道
    路交通安全規則對於汽車駕駛執照之管理，採取一人一駕駛
    執照原則，固導致越級駕駛人違規酒駕時，受有無須吊扣駕
    駛執照之利益，然此關於駕駛執照管理所衍生之執行困難或
    法規漏洞，宜由修法解決，尚不得擴張解釋，於駕駛人無較
    低級駕駛執照可供吊扣時，即率爾代以吊扣其所領有之較高
    級駕駛執照。再者，酒醉駕車行為均製造法所不容許之風險
    ，以風險製造之立場觀之，並不因駕駛車輛種類之不同，而
    有所差別。但從風險實現之觀點而言，酒醉駕駛車類之不同
    ，其對駕駛安全衍生之實害結果也有所差異，如駕駛人駕駛
    低一級之車輛，不論其所造成之實害結果，而一律吊扣駕駛
    人所持有之各類駕照，亦有違反相同事件相同處理，不同事
    件不同處理之平等原則。
四、再按行政罰法第26條第1項規定：一行為同時觸犯刑事法律
    及違反行政法上義務規定者，依刑事法律處罰之。但其行為
    應處以其他種類行政罰或得沒入之物而未經法院宣告沒收者
    ，亦得裁處之。究其立法目的，一行為同時觸犯刑事法律及
    違反行政法上義務規定時，由於刑罰與行政罰同屬對不法行
    為之制裁，而刑罰之懲罰作用較強，故依刑事法律處罰，即
    足資警惕時，實無一事二罰再處行政罰之必要，且刑事法律
    處罰，由法院依法定程序為之，較符合正當法律秩序，應予
    優先適用，但罰鍰以外之沒入或其他種類行政罰，因兼具維
    護公共秩序之作用，為達行政目的，行政機關仍得併予裁處
    。
五、經查，異議人酒後駕駛上揭自用小客車，於前揭時、地經警
    測得其吐氣所含酒精濃度為每公升0.64毫克，並經警舉發「
    酒後駕車」違規之情，有交通部公路總局嘉義區監理所嘉義
    市監理站嘉監義裁字第裁76－Ｌ00000000號裁決書1紙附卷
    足憑（見本院卷第3頁），又異議人具狀聲明異議亦自承有
    上揭酒後駕車之行為（見本院卷第2頁），是異議人酒後吐
    氣所含酒精濃度超過規定標準駕駛動力交通工具而為警查獲
    之事實，堪以認定。然異議人因本件酒醉駕車另涉犯刑法第
    185條之3之不能安全駕駛動力交通工具罪，業經本院嘉義簡
    易庭以97年度嘉交簡字第491號判決判處拘役40日，如易科
    罰金，以1千元折算1日，於97年7月27日確定，有臺灣嘉義
    地方法院檢察署97年度速偵字第167號聲請簡易判決處刑書
    、前開判決書、臺灣高等法院被告前案紀錄表各1份附卷可
    按（見本院卷第4頁至第7頁）。異議人既因同一酒醉駕車行
    為，遭刑事判決判處罪刑確定，且所宣告之刑為拘役刑，並
    無道路交通管理處罰條例第35條第8項判處罰金低於最低罰
    鍰基準規定，需補差額之問題，則原處分機關於依道路交通
    管理處罰條例第35條第1項第1款規定，對上開酒醉駕車之違
    規行為予以裁罰時，就異議人違反行政法上義務而受罰鍰部
    分，依行政罰法第26條第1項前段「一事不二罰」之原則，
    即應優先依刑事法律處罰，不得再依上揭道路交通管理處罰
    條例等規定裁罰之甚明。再本件異議人領有較高級之大貨車
    駕駛執照，有證號查詢汽車駕駛人資料1紙在卷可考，然異
    議人係酒後駕駛自用小客車，依前揭說明，亦不得因異議人
    無自用小客車之駕駛執照可供吊扣，即得裁處吊扣其較高級
    之大貨車駕駛執照，亦甚灼然。
六、綜上所述，原處分遽裁處異議人罰鍰4萬9,500元及吊扣其大
    貨車駕駛執照，容有未洽。是異議人請求撤銷罰鍰及吊扣駕
    駛執照部分之處分，為有理由，自應由本院將原處分關於罰
    鍰及吊扣駕駛執照部分撤銷，另為此部分不罰之諭知。至原
    處分機關裁處異議人施以道安講習部分，未經異議人聲明異
    議，業已確定，不在異議範圍，附此敘明。
據上論斷，應依道路交通管理處罰條例第87條第2項，道路交通
案件處理辦法第20條前段，裁定如主文。
中    華    民    國    98    年    2     月    6     日
                  交通法庭  法  官  吳育霖
上列正本證明與原本無異。
如不服本裁定，應於裁定送達後5日內向本院提出抗告狀（應附
繕本）。
中    華    民    國    98    年    2     月    6     日
                            書記官  林美芳


司法院資訊處製作；財團法人民間司法改革基金會備份。
